【裁判字號】    99,訴,1564
【裁判日期】    991104
【裁判案由】    身心障礙者權益保障法
【裁判全文】
臺北高等行政法院判決
                                      99年度訴字第1564號
                                    99年10月21日辯論終結
原      告  萬能工商服務事業有限公司
法定代理人  甲○○
被      告  臺北市政府勞工局
代  表  人  ○○○(局長)
訴訟代理人  丙○○
            丁○○
上列當事人間身心障礙者權益保障法事件，原告不服臺北市政府
中華民國○年○月○日府訴字第○○○○○○○○○號訴願決定
，提起行政訴訟，本院判決如下：
    主  文
原告之訴駁回。
訴訟費用由原告負擔。
    事實及理由
一、事實概要：
    原告為臺北市私立進用身心障礙者非義務機構，於民國（下
    同）○年○月○日以其○年○月至○月進用身心障礙員工，
    向被告申請○年下半年進用身心障礙者獎勵金。案經被告審
    認原告申報之身心障礙員工計13人，其中○○○等9 人工作
    地點並非位於臺北市，不符臺北市獎助進用身心障礙者機關
    （構）辦法（下稱獎助進用辦法）第3 條第1 項第1 款第2
    目規定，故不計入獎勵人數，乃以○年○月○日北市勞三字
    第○○○○○○○○○號通知書，同意獎勵其餘4 名實際工
    作地點在臺北市之身心障礙者。嗣原告復於○年○月○日重
    新填送○年下半年申請表，並更正○○○等9 人工作地址為
    臺北市○○區○○路○段○○○巷○號及臺北縣新店市○○
    路○號二址。經被告於○年○月○日、○日、○日、○日派
    員訪視經原告更正工作地址之○○○等6 人，該6 人均稱○
    ○年○月至○月受僱原告期間被派駐在法務部調查局（地址
    為臺○縣○市○○路○號及○號）工作，每週5 天。被告爰
    審認原告檢具之申請資料有不實情事，乃依獎助進用辦法第
    12 條規定及被告處理違反獎助進用辦法事件統一處理原則
    （下稱違反獎助進用辦法處理原則）第2 點規定，以○年○
    ○月○日北市勞三字第○○○○○○○○○號函（下稱原處
    分）撤銷原核准原告之○年下半年獎勵金並停止原告1 年之
    獎勵金申請。原告不服，經提起訴願遭駁回，遂提起本件行
    政訴訟。
二、本件原告主張：
  (一)原告於○年○月○日向被告申請○年下半年進用身心障礙者
    獎勵金時，所填具之13名員工工作地點均為其實際工作地點
    ，故就被告○年○月○日北市三字第○○○○○○○○○號
    通知書核准4 名員工之獎勵金而言，原告填具之申請資料並
    無虛偽不實之情事，被告以原處分撤銷已核准之獎勵金並停
    止受理原告1 年之獎勵金申請，即屬違法不當。
  (二)原告於○年○月○日雖重新填送資料要求補發獎勵金，然重
    新填送之資料係針對未經核准之其他9 名員工，與先前已核
    准之獎勵金並無關聯，被告縱認原告重新填具之資料有虛偽
    不實之情事，亦僅涉及被告對於原告重新申請之獎勵金准駁
    與否，與被告先前已核准之獎勵金無涉。被告以原告嗣後重
    新填送之資料有虛偽不實為由，撤銷原告已受核准之獎勵金
    ，即有違不當聯結禁止原則而為違法之行政處分。
  (三)原告係經營人力派遣之公司，員工工作地點多視原告與業主
    間合約所在履約地點，或依業主人力調派需求而定，並非屬
    固定地點工作之性質，被告未依其95年10月12日北市勞三字
    第09537714800 號函釋認定原告員工之實際工作地點，逕為
    撤銷原告經核准之獎勵金，有論理矛盾之嫌。
  (四)若原告申請前即知悉獎助進用辦法已修正，而有意填寫虛偽
    不實之資料冒領獎勵金，理應將所有員工的工作地點都填寫
    為臺北市，不可能填寫工作地點在臺北縣之地址。故由原告
    於○年○月○日檢送之申請表上將工作地點在臺北縣之員工
    一併填入，可知原告於申請之初並不知獎助進用辦法已經修
    正，而只是依照往年慣例，將公司進用之全部身心障礙員工
    都列在申請表上。又原告於○年○月○日重新填送之資料雖
    將工作地點增加臺北市○○區○○路○段○○○巷○號，但
    仍將原先填寫之臺北縣○○市○○路○號併列在申請資料上
    ，益徵原告只是依照與業主間之契約書，單純的將合約約定
    之工作地點填寫在申請資料上，並非有意要檢具虛偽不實之
    資料冒領獎勵金。倘若僅因原告之過失，不知獎助進用辦法
    之修正即遭課以行政罰，有手段及目的失衡而違反比例原則
    之虞等情。並聲明求為判決撤銷訴願決定及原處分。
三、被告則以：
  (一)原告於○年○月○日向被告申請○年下半年非義務機構進用
    身心障礙者獎勵金，經被告審查後，以99年2 月4 日北市勞
    三字第09930279600 號通知書認原告所申報之○○○等9 人
    其實際工作地點非位於臺北市，故依獎助進用辦法第3 條第
    1 項第1 款第2 目規定不予獎助○○○等9 名員工之獎勵金
    申請，然原告又於99年2 月6 日重新填送○年下半年申請案
    ，要求被告補發獎勵金，並將○○○等9 名員工之工作地點
    更改為臺北縣新店市○○路74號及臺北市○○區○○路○ 段
    199 巷22號二址，被告為審查○○○等9 名員工之實際工作
    地點是否屬實，於○年○月○日北市勞三字第○○○○○○
    ○○○號函請原告補正○○○等9 名員工工作地點變更之說
    明、契約書及其他足資證明工作地點在臺北市之文件，原告
    於○年○月○日函復○○○等9 人之工作地點確為上述二址
    ，惟此與被告○年○月○日、○日、○日、○日派員親訪數
    名身心障礙員工，渠等表示於原告公司服務期間，僅在臺○
    縣○○○○路○號及○號工作之結果不符，被告爰依獎助進
    用辦法第12條規定及違反獎助進用辦法處理原則，以原處分
    認原告因重新填送之申請資料及說明顯有虛偽、隱匿等不實
    情事，故撤銷被告○年○月○日北市勞三字第○○○○○○
    ○○○號通知書，並停止受理原告1 年之獎勵金申請。
  (二)若原告於○年○月○日送件前並不知獎助進用辦法已修正，
    其所填送之○○○等9 名員工實際工作地點應更具真實性。
    再者，被告○年○月○日北市勞三字第○○○○○○○○○
    號通知書中已明確告知原告○○○等9 人因不符獎助進用辦
    法第3 條第1 項第1 款第2 目有關員工實際工作地點需位於
    臺北市之規定，故不予獎勵，惟原告仍重新填送申請表件，
    並填報員工工作地為臺北縣○○市○○路○號及臺北市○○
    區○○路○段○○○巷○號二址，且提供「法務部調查局○
    年度局本部等環境清潔維護採購案契約書」為証，被告基於
    保障原告受獎助之權利，對於地址變更之疑義，於作成原處
    分前，以○年○月○日北市勞三字第○○○○○○○○○號
    函請原告說明並提具相關證明文件，原告亦於○年○月○日
    函覆，原告之行為及意圖已相當明確，非其所述單純併填與
    法務部合約書之合約地點。因原告係屬第1 次違反，故處以
    撤銷原核准獎勵金、追回全部獎助款，並停止受理其獎助申
    請1 年，自屬依法有據等語，資為抗辯。並聲明求為判決駁
    回原告之訴。
四、兩造之爭點：原告於○年○月○日重新向被告申請○年下半
    年進用身心障礙者獎勵金，所檢具之申請資料有無虛偽不實
    之情事？如有，被告可否撤銷先前已核准之獎勵金？
五 、本院之判斷：
  (一)按獎助進用辦法第3條第1項第1款第2目規定：「本辦法之獎
    （補）助項目及對象如下：一、進用身心障礙者獎勵金（以
    下簡稱獎勵金）之申請對象，除係設立於臺北市（以下簡稱
    本市）之私立機構外，並應符合下列條件：......（二）員
    工總人數在五人以上之非進用身心障礙者義務機構，進用身
    心障礙者一人以上（以下簡稱非義務機構），且其實際工作
    地點在本市者。」第12條第3 項規定：「核准獎（補）助之
    處分，得載明附款：『有下列情形之一者，勞工局得視情節
    輕重撤銷或廢止原核准獎（補）助處分、追回全部或一部獎
    （補）助款，並得停止受理其獎（補）助申請一年至三年：
    ......六、以詐欺或其他不正方法申請獎（補）助或檢具之
    申請資料有虛偽、隱匿等不實情事。』」，被告處理違反獎
    助進用辦法處理原則第2 點規定：「本局處理違反臺北市獎
    助進用身心障礙者機關（構）辦法事件統一處理原則如下表
    ：第9 項次：違規事件：檢具之資料有虛偽、隱匿等不實情
    事。裁量範圍：視情節輕重撤銷或廢止原核准獎助處分、追
    回全部或一部獎助款，並得停止受理其獎助申請1 年3 年。
    統一處理原則：第1 次：撤銷原核准獎勵金並追回全部之獎
    助款，並停止受理其獎助申請1 年。
  (二)經查，原告於○年○月○日向被告提出○年下半年非義務機
    構進用身心障礙者獎勵金申請表( 下稱第1 次申請表) ，以
    僱用身心障礙員工○○○、○○○、○○○、○○○、○○
    ○、○○○、○○○、○○○、○○○、○○○、○○○、
    ○○○、○○○等13人為由，申請獎勵金。經被告審核結果
    ，除○○○、○○○、○○○、○○○4 人符合規定，同意
    獎勵新臺幣( 下同)126,000元外，其餘○○○等9 人因不符
    獎助進用辦法第3 條第1 項第1 款第2 目有關員工實際工作
    地點需位於臺北市之規定，故不予獎勵，被告乃以○年○月
      ○日北市勞三字第○○○○○○○○○號通知書通知原告
    。原告復於○年○月○日重新填送前揭申請表( 下稱第2次
    申請表) ，並更正○○○等9 人工作地址為臺北市○○區○
    ○路○段○○○巷22號及臺北縣新店市○○路○號二址。經
    被告於○年○月○日、○日、○日、○日派員訪視經原告更
    正工作地址之○○○、○○○、○○○、○○○、○○○、
    ○○○等6 人，該6 人均稱○年○月至○月受僱原告期間被
    派駐在法務部調查局（地址為臺○縣○○市○○路○號及○
    號）工作，每週5 天等事實，有臺北市超額進用、非義務機
    構進用身心障礙者獎勵金申請表、被告○年○月○日北市勞
    三字第○○○○○○○○○號通知書、訪視紀錄表等件在卷
    可稽( 見本件相關資料卷冊第1-5 頁、第8-11頁、第31-3 5
    頁) ，且為原告所不爭執，自堪信為真實。
  (三)次查，原告在第1次申請表上記載○○○等9人之工作地址均
    為法務部調查局○○市○○路○4 號，核與被告事後之訪視
    紀錄相符，足認○○○等9 人之實際工作地點並非在臺北市
    ，且被告於○年○月○日以北市勞三字第○○○○○○○○
    ○號通知書通知原告不同意獎勵○○○等9 人之函文中，說
    明三已明確告知不同意獎勵之依據，係依獎助進用辦法第3
    條第1 項第1 款第2 目規定「…且其實際工作地點在本市者
    。」等語，原告為取得獎勵金乃在第2 次申請表上記載○○
    ○等9 人之工作地址加列臺北市○○區○○路○段○○○巷
    ○號，參以被告在作成原處分前，以○年○月○日北市勞三
    字第○○○○○○○○○號函請原告說明並提具相關證明文
    件，原告雖檢附與法務部調查局簽訂之契約書主張契約履約
    地點包含本市，但獎助進用辦法第3 條第1 項第1 款第2目
    已明文規定，其實際工作地點在臺北市者，始有本辦法之適
    用，與原告與業主約定之履約地點無涉，且此一規定業經被
    告明確告知原告，已如前述，原告為取得獎勵金，仍在第2
    次申請表上記載白博光等9 人之工作地址欄加列非員工實際
    工作地點之地址，原告所檢具之資料有虛偽不實情事，自堪
    認定。從而，被告認原告所檢具之資料確有虛偽不實之情事
    ，洵無不合。原告主張其依照與業主間之契約書，單純的將
    合約約定之工作地點填寫在申請資料上，並非有意要檢具虛
    偽不實之資料冒領獎勵金云云，與事實不符，自無可採。被
    告依獎助進用辦法第12條規定及違反獎助進用辦法處理原則
    ，以原告係屬第1 次違反，處以撤銷原核准獎勵金，並停止
    受理其獎助申請1 年，自屬於法有據，核無不合。
  (四)原告又主張其於○年○月○日檢具第2 次申請表係針對未經
    核准之其他9 名員工，與先前已核准之獎勵金並無關聯，縱
    認原告重新填具之資料有虛偽不實之情事，與被告先前已核
    准之獎勵金無涉。被告撤銷原告已受核准之獎勵金，即有違
    不當聯結禁止原則而為違法之行政處分云云。經按不當聯結
    禁止原則為行政法之一般法律原則，指被告於行政處分為附
    款時，禁止行政處分之附款與行政處分之主要規律內容有不
    當結合而言。獎助進用辦法第12條第3 項規定：「核准獎（
    補）助之處分，得載明附款：『有下列情形之一者，勞工局
    得視情節輕重撤銷或廢止原核准獎（補）助處分、追回全部
    或一部獎（補）助款，並得停止受理其獎（補）助申請一年
    至三年：......六、以詐欺或其他不正方法申請獎（補）助
    或檢具之申請資料有虛偽、隱匿等不實情事。』」核其附款
    內容係要求申請人須據實申請，應認與該辦法意旨有合理的
    關聯，並無違反不當聯結禁止原則之情事。本件被告已依獎
    助進用辦法第12條第3 項規定，於原核准獎勵金之處分附有
    ：以詐欺或其他不正方法申請獎（補）助或檢具之申請資料
    有虛偽、隱匿等不實情事，被告得視情節輕重撤銷或廢止原
    核准獎（補）助處分、追回全部或一部獎（補）助款，並得
    停止受理其獎（補）助申請1 年至3 年之附款( 見原處分書
    說明五，本院卷第23頁) 。原告於○年○月○日第二次申請
    獎勵金所填具之資料有不實情事，已如前述；則被告依被告
    處理違反獎助進用辦法處理原則第2 點規定，撤銷原核准原
    告之獎勵金，並停止受理其獎助申請1 年，自無違誤。原告
    主張被告撤銷原告已受核准之獎勵金，即有違不當聯結禁止
    原則而為違法之行政處分，亦非可採。
六、綜上所述，原處分以原告所檢具之資料確有虛偽不實之情事
    ，被告依獎助進用辦法第12條規定及違反獎助進用辦法處理
    原則，以原告係屬第1 次違反，處以撤銷原核准獎勵金，並
    停止受理其獎助申請1 年，並無違法，訴願決定予以維持，
    核無不合。原告仍執前詞指摘原處分不當，訴請撤銷，為無
    理由，應予駁回。
七、據上論結，本件原告之訴為無理由，依行政訴訟法第98條第
    1項前段，判決如主文。
中    華    民    國    99    年    11    月    4     日
                    臺北高等行政法院第二庭
                              審判長法  官  徐瑞晃
                                    法  官  蕭忠仁
                                    法  官  蔡紹良
上為正本係照原本作成。
如不服本判決，應於送達後20日內，向本院提出上訴狀並表明上
訴理由，如於本判決宣示後送達前提起上訴者，應於判決送達後
20日內補提上訴理由書（須按他造人數附繕本）。
中    華    民    國    99    年    11    月    4     日
                                    書記官  李依穎

司法院資訊處製作；財團法人民間司法改革基金會備份。
